臺灣新北地方法院民事裁定
110年度消債更字第528號
聲  請  人  王梵羽  



上列當事人因消費者債務清理事件，聲請更生，本院裁定如下：
    主  文
聲請人王梵羽自中華民國111年4月21日上午10時起開始更生程序
。
命司法事務官進行本件更生程序。
    理  由
一、按債務人不能清償債務或有不能清償之虞者，得依本條例所
    定更生或清算程序，清理其債務；債務人對於金融機構負債
    務者，在聲請更生或清算前，應向最大債權金融機構請求協
    商債務清償方案，或向其住、居所地之法院或鄉、鎮、市、
    區調解委員會聲請債務清理之調解；法院開始更生程序之裁
    定，應載明其年、月、日、時，並即時發生效力；法院裁定
    開始更生或清算程序後，得命司法事務官進行更生或清算程
    序，必要時得選任律師、會計師或其他適當之自然人或法人
    一人為監督人或管理，消費者債務清理條例（下稱消債條例
    ）第3 條、第151 條第1 項、第45條第1 項、第16條第1 項
    分別定有明文。次按依消債條例第3 條規定，債務人不能清
    償債務或有不能清償之虞者，均得依本條例所定更生或清算
    程序，清理其債務。不採現行破產法僅以「不能清償」為聲
    請破產之要件，債務人如具「不能清償之虞」亦可聲請更生
    或清算，而不必等到陷於「不能清償」之狀態，使債務人得
    以儘早利用更生或清算程序清理債務，重建經濟生活，債權
    人之權益並可受較大之滿足。所謂「不能清償」，指債務人
    因欠缺清償能力，對已屆期之債務，全盤繼續處於不能清償
    之客觀經濟狀態者而言。又所謂「不能清償之虞」，係指依
    債務人之清償能力，就現在或即將到期之債務，有不能清償
    之蓋然性或可能性而言。易言之，債務人之狀態如置之不理
    ，客觀上得預見將成為不能清償之情形而言，此將來發生不
    能清償之事實，不必達到高度之確信。至於債務人之清償能
    力，則包括財產、信用及勞力（技術），並不以財產為限，
    必須三者總合加以判斷仍不足以清償債務，始謂欠缺清償能
    力而成為不能清償。債務人之清償能力係處於流動性狀態，
    聲請時與法院裁定時之清償能力未必一致，應以法院裁定時
    為判斷基準時（司法院民事廳民國99年11月29日廳民二字第
&ZZZZ; &ZZZZ; 0000000000號第二屆司法事務官消債問題研討第
    4 號消費者
    債務清理條例法律問題研審小組之研審意見參照）。
二、聲請意旨略以：伊因年輕不懂理財，以卡養卡，才導致積欠
    債務。伊曾於108年7月與最大債權金融機構遠東國際商業銀
    行股份有限公司(下稱遠東銀行)進行調解，遠東銀行提供分
    180期、利率2%、月繳新臺幣（下同）4,406元之還款方案。
    又伊積欠臺灣金聯資產管理股份有限公司1,200,000元，臺
    灣金聯資產管理股份有限公司提供180期、利率8%、月繳5,5
    00元之還款方案或一次以50萬結清。伊目前任職於勝峯貨運
    有限公司，每月實領25,063元，於扣除伊每月必要生活費用
    後，不足以負擔上開還款方案，伊有不能清償債務或有不能
    清償債務之虞之情形，故提起本件更生之聲請等語。
三、經查，聲請人提出本件更生聲請前，曾與最大債權金融機構
    遠東銀行進行前置協商，遠東銀行表示截至108年7月9日止
    債務人無擔保金融機構欠款金額為1,706,934元（本金684,6
    31元、利息970,149元、違約金51,995元、費用159元），未
    為清償，經本行多次主動向聲請人聯繫洽談調解方案，提供
    以對外債權本金684,631元，分180期、利率2%、每月還款4,
    406元之協議內容，聲請人遲至108年8月8日始向本行確認因
    本件尚有資產公司負債，經協議後之每月清償金額，加計聲
    請人每月清償金額後已逾聲請人可負擔範圍，聲請人明確表
    示無法負擔調解方案，本件顯無調解成立可能，原訂於108
    年8月14日之調解會議債權人不派員出席；聲請人亦表示經
    與最大債權金融機構遠東銀行聯絡，遠東銀行表示因聲請人
    無法負擔還款方案，不派員到庭，聲請人亦不到庭，因遠東
    銀行及聲請人未到庭，於108年8月14日調解不成立乙節，經
    本院調取108年度司消債調字第515號卷宗（下稱調解卷宗）
    查閱無訛，是此部分事實堪以認定，合先敘明。又本件聲請
    人所積欠本金及利息債務總額未逾1,200 萬元，且於聲請更
    生前1 日回溯5 年內未從事每月平均營業額20萬元以上之營
    業活動，業據聲請人陳明在卷，是以聲請人本件更生聲請可
    否准許，即應審究聲請人現況是否有不能清償債務或有不能
    清償之虞等情事而定。
四、次查：
  ㈠聲請人主張名下僅有郵局存款65元外，無其他任何財產，目
    前任職於勝峯貨運有限公司，聲請更生前2年內收入587,100
    元等情（見本院卷第25頁），業據聲請人提出財產及收入狀
    況說明書、108、109年度綜合所得稅各類所得資料清單、勞
    工保險被保險人投保資料表、全國財產稅總歸戶財產查詢清
    單、在職證明書、郵局存摺封面及內頁、薪資條、中華民國
    人壽保險商業同業公會保險業通報作業資訊系統資料查詢結
    果回覆書等件為證（見本院卷第25、35至53、109至115頁）
    。查聲請人所提出之薪資條，薪資結構包含底薪19,000元、
    全勤2,000元、伙食津貼1,800元、績效3,000元，合計25,80
    0元，應認聲請人每月收入約為25,800元。
  ㈡債務人必要生活費用，以最近一年衛生福利部或直轄市政府
    所公告當地區每人每月最低生活費1.2 倍定之，消債條例第
    64條之2 第1 項定有明文。經查，聲請人主張其每月支出新
    北最低生活費18,720元、勞健保費737元，合計19,457元（
    見本院卷第27頁），業據聲請人提出水費通知單、電費繳費
    通知單、發票、繳費明細、免用統一發票收據、房屋租賃契
    約書、戶籍謄本、薪資條等件為證(見本院卷第69、71、75
    至83、115)，然上開支出已逾111年度新北市每人每月最低
    生活費用1 萬5,800 元之1.2 倍即1 萬8,960元，聲請人上
    開支出是否必要，並非無疑。再按消債條例之立法目的，乃
    為兼顧債權人、債務人雙方之利益，對陷於經濟上困境之消
    費者，使其透過重建型之更生程序或清算型之清算程序清理
    其債務，藉以妥適調整債務人與債權人及其他利害關係人間
    之權利義務關係，保障債權人獲得公平受償，並謀求消費者
    經濟生活之重建復甦機會。是以，債務人為使其有經濟復甦
    更生之機會，自應以誠實及信用之原則面對自己之債務，積
    極勉力謀求更生償債方案，除應積極開源努力勤奮工作以增
    加收入償還債務外，尚須節流儉樸其生活需求而適當控制其
    支出，以達成勉力履行債務，並應依一般生活所需及合理範
    圍予以計算消費支出，方屬合理，因之消債條例第64條之2 
    第1 項明定：「債務人必要生活費用，以最近一年衛生福利
    部或直轄市政府所公告當地區每人每月最低生活費一點二倍
    定之」。又新北市政府所公告之111 年度新北市最低生活費
    每人每月為15,800元，而聲請人復未提出其他事證足資證明
    前開費用均屬必要支出，是聲請人每月必要支出應以18,960
    元（計算式：15,800元×1.2 ＝18,960元）為定，逾此範圍即
    不予計入。
  ㈢綜上，聲請人每月可處分所得數額為25,800元，扣除每月必
    要生活費用18,960元後，剩餘6,840元，雖足以負擔分180期
    、利率2%、每月還款4,406元之還款方案。然聲請人尚積欠
    臺灣金聯資產管理股份有限公司債權總金額1,051,625元，
    以聲請人每月可用餘額2,434元計算（計算式：6,840元－4,4
    06元＝2,434元），尚須約36年始可清償完畢（即：1,051,62
    5元÷2,434元÷12月≒36年），又聲請人59年出生（見本院卷
    第81頁），現年52歲，屆法定強制退休年齡僅有13年之職業
    生涯，考量上揭債權將陸續發生利息及違約金等情，堪認以
    聲請人目前之資力，客觀上處於不足以清償債務之經濟狀態
    ，符合消債條例第3條所規定「債務人不能清償債務或有不
    能清償之虞」之情形。
五、從而，聲請人確有無法清償債務之情事，又所負無擔保或無
    優先權之本金及利息債務並未逾1,200 萬元，且未經法院裁
    定開始清算程序或宣告破產，而聲請人於聲請更生前1 日回
    溯5 年內未從事營業活動。復查無消債條例第6 條第3 項、
    第8 條或第46條各款所定駁回更生聲請之事由存在，則聲請
    人聲請更生，應予准許。至更生程序開始後，聲請人之更生
    方案仍須由債權人會議可決或由法院裁定認可後方能實行，
    倘更生方案未能經債權人會議可決或經法院裁定認可，則將
    依消債條例第61條規定，開始清算程序，此恐非有利於聲請
    人，是請斟酌以最大還款誠意，擬定足為債權人接受或足供
    法院認為公允之更生方案，俾免更生程序進行至依消債條例
    第61條規定應行清算之程度，附此敘明。
六、爰裁定如主文。
中　　華　　民　　國　　111 　年　　4 　　月　　21　　日
                  民事第一庭  法  官  張惠閔
以上正本證明與原本無異。
本件裁定不得抗告。
本裁定已於民國111年4月21日上午10時公告。
中　　華　　民　　國　　111 　年　　4 　　月　　21　　日
                              書記官  林沂㐵